臺灣高等法院臺中分院民事裁定
109年度上字第644號
上  訴  人   李政信  
被 上 訴人   李麗雲  
訴訟代理人   黃文皇律師
上列當事人間請求合夥財產清算事件，上訴人對於中華民國111
年1月25日本院109年度上字第644號第二審判決，提起第三審上
訴，本院裁定如下：
    主  文
本件上訴人上訴第三審部分之訴訟標的價額核定為新臺幣242萬7
800元。
上訴人於本裁定正本送達後之10日內，應補提出委任律師或具律
師資格之關係人為訴訟代理人之委任狀，並應補繳第三審裁判費
新臺幣3萬7585元，逾期未補正，即裁定駁回上訴。另應補繳第
一審裁判費新臺幣7,722元、第二審裁判費新臺幣2萬4503元。
    理  由
一、按對於第二審判決上訴，上訴人應委任律師為訴訟代理人。
    但上訴人或其法定代理人具有律師資格者，不在此限。上訴
    人之配偶、三親等內之血親、二親等內之姻親，或上訴人為
    法人、中央或地方機關時，其所屬專任人員具有律師資格並
    經法院認為適當者，亦得為第三審訴訟代理人。第一項但書
    及第二項情形，應於提起上訴或委任時釋明之。上訴人未依
    第一項、第二項規定委任訴訟代理人，或雖依第二項委任，
    法院認為不適當者，第二審法院應定期先命補正。逾期未補
    正亦未依第四百六十六條之二為聲請者，第二審法院應以上
    訴不合法裁定駁回之。民事訴訟法第466條之1定有明文。 
    又民事訴訟採有償主義，裁判費之預納乃起訴或上訴必備之
    程式，攸關公益，屬於訴訟成立（合法）要件，法院不論訴
    訟程序進行至何程度，均應依職權調查該要件是否具備，以
    維護公益及當事人之程序利益。故核定訴訟標的之價額，為
    法院應依職權調查之事項，不受當事人主張及下級法院原核
    定訴訟標的價額之拘束，倘下級法院所核定之訴訟標的之價
    額有誤，上級法院仍得重新核定，最高法院107年度台抗字
    第700號裁定意旨參照。次按訴訟標的價額之核定，以起訴
    時之交易價額為準，無交易價額者，以原告就訴訟標的所有
    之利益為準；以一訴主張數項標的者，其價額合併計算之。
    但所主張之數項標的互相競合或應為選擇者，其訴訟標的價
    額，應依其中價額最高者定之；訴訟標的之價額不能核定者
    ，以第466條所定不得上訴第三審之最高利益額數加十分之
    一定之；向第三審法院上訴，應依民事訴訟法第77條之13及
    第77條之14規定，加徵裁判費10分之5。民事訴訟法第77條
    之1第2項、第77條之2第1項、第77條之12、第77條之16第1
    項定有明文。當事人提起第三審上訴，若未依上開規定繳納
    裁判費者，原第二審法院應定期間命其補正，如不於期間內
    補正，應以裁定駁回之，亦為同法第481條準用第442條第2
    項所明定。
二、經查：
㈠、上訴人不服本院於民國111年1月25日所為第二審判決，於111
    年2月25日提起第三審上訴，未依首開規定提出委任律師或
    具律師資格之關係人為訴訟代理人之委任狀，爰依上開規定
    ，命上訴人補正，逾期未補正，即駁回其訴。
㈡、命補繳裁判費部分：
１、上訴人於原審起訴，就①兩造於南投縣○○鎮○○段00000地號土
    地上共同合資興建公寓【其後興建成南投縣○○鎮○○街000巷0
    0號0至0樓、00號0至0樓房屋（下合稱系爭公寓）】部分，
    請求被上訴人應將原判決附表一所示編號2至編號7建物（下
    稱系爭房屋）所有權移轉登記予上訴人；就②兩造合夥經營
    出租系爭公寓部分，請求⒈被上訴人應協同上訴人清算合夥
    財產。⒉被上訴人因合夥結算後，應給付上訴人之金額於被
    上訴人為計算之報告前，保留被上訴人應給付範圍之聲明。
    該上訴人乃以一訴主張數項標的，依民事訴訟法第77條之2
    第1項本文規定，其價額合併計算之。而就①請求被上訴人移
    轉系爭房屋所有權登記部分，因系爭公寓之課稅現值為新臺
    幣（下同）155萬5600元（見原審卷第159頁），上訴人此部
    分之訴訟標的價額為77萬7800元【計算式：155萬5600元÷2=
    77萬7800元】；另請求②被上訴人協同清算合夥經營出租系
    爭公寓之財產部分，其訴訟標的價額有不能核定之情形，依
    民事訴訟法第77之12之規定，以同法第466條所定不得上訴
    第三審之最高利益數額加十分之一即165萬元計算。則合併
    計算後，第一審訴訟標的價額為242萬7800元【計算式：77
    萬7800元+165萬元=242萬7800元】，應徵第一審裁判費為2
    萬5057元，而上訴人僅繳納1萬7335元（見原審卷第14頁）
    ，尚應補繳7,722元【計算式：2萬5057元-1萬7335元=7,720
    元】。
２、嗣上訴人提起第二審上訴，就①共同合資興建系爭公寓部分，
    請求被上訴人應將系爭房屋所有權移轉登記予上訴人；於審
    理中並追加備位之訴，請求：⒈被上訴人應協同上訴人清算
    合夥財產。⒉被上訴人因合夥結算後，應給付上訴人之金額
    於被上訴人為計算之報告前，保留被上訴人應給付範圍之聲
    明。先位請求之訴訟標的價額為系爭房屋價額77萬7800元；
    備位之訴之訴訟標的價額有不能核定之情形，依民事訴訟法
    第77條之12之規定，應依同法第466條所定不得上訴第三審
    之最高利益額數加十分之一即165萬元定之，故應依其中價
    額最高之165萬元定其訴訟標的價額；就②合夥經營出租系爭
    公寓部分，原審為上訴人全部敗訴之判決，上訴人就此部分
    提起附帶上訴，其上訴利益為165萬元。故上訴人之上訴利
    益合計為330萬元，應徵第二審裁判費5萬0505元。而上訴人
    先後僅繳納1萬2720元、1萬3282元（見本院卷第33頁、第19
    9頁），尚應補繳2萬4503元【5萬0505-1萬2720元-1萬3282
    元=2萬4503元】。
３、本院就①共同合資興建系爭公寓部分，為上訴人先位請求敗訴
    、備位請求勝訴之判決；就②合夥經營出租系爭公寓部分，
    為上訴人全部敗訴之判決，經上訴人於111年2月25日提起第
    三審上訴，並上訴聲明：⒈原判決關於駁回上訴人後開第二
    項及第三項之請求部分廢棄。⒉被上訴人應將系爭房屋所有
    權移轉登記予上訴人。⒊被上訴人應協同上訴人就系爭公寓
    經營出租之財產辦理清算。查上開聲明第二項部分，係就共
    同合資興建系爭公寓部分之上訴，上訴利益應為77萬7800元
    ；聲明第三項部分之上訴利益為165萬元。故上訴人第三審
    之訴訟標的價額應為242萬7800元【計算式：77萬7800元+16
    5萬元】，應徵第三審裁判費為3萬7585元，未據上訴人繳納
    。
４、上訴人應於主文所定期限補繳如上述之第一、二、三審裁判
    費，逾期未補繳第三審裁判費，則駁回其上訴。　　
三、爰裁定如主文。
中　　華　　民　　國　　111 　年　　3 　　月　　15　　日
              民事第五庭    審判長法　官  游文科
                                  法　官  楊珮瑛
                                  法　官  李慧瑜
正本係照原本作成。
如對本裁定關於訴訟標的價額核定部分不服，應於裁定送達後10
日內向本院提出抗告狀（須按他造人數附具繕本），並繳納新臺
幣1,000元。其餘部分，不得抗告。因疫情而遲誤不變期間，得
向法院聲請回復原狀。
                                  書記官  陳秀鳳
　　　　　　　　　　　　　　　　　
中　　華　　民　　國　　111 　年　　3 　　月　　15　　日